臺灣臺北地方法院民事判決　　　　　　　99年度訴字第2932號
原　　　告　曾盛銘
訴訟代理人　陳彥任律師
被　　　告　中國信託商業銀行股份有限公司
法定代理人　辜濂松
訴訟代理人　丁中原律師
複代理人　　沈妍伶律師
訴訟代理人　林俊吉律師
上列當事人間損害賠償等事件，本院於民國一百年一月二十四日
言詞辯論終結，判決如下：
    主  文
原告之訴及假執行之聲請均駁回。
訴訟費用由原告負擔。
    事實及理由
一、按訴狀送達後，原告不得將原訴變更或追加他訴，但有下列
    各款情形者，不在此限：一、被告同意者。被告於訴之變更
    或追加無異議，而為本案之言詞辯論者，視為同意變更或追
    加，民事訴訟法第二百五十五條第一項第一款第二項有明文
    規定。查原告提起本訴，原主張被告違反善良管理人之注意
    義務，原告為此解除其與被告間之契約，請求被告返還本金
    ，如認解約無理由，被告亦應賠償原告因被告違反前揭注意
    義務所受之損害，後原告於本案訴訟程序進行中另主張上開
    契約無效，被告應返還原告所給付之本金，核其情狀應屬原
    告已為訴訟標的之追加，然被告對於原告為上述訴之追加無
    異議而為本案言詞辯論，諸諸上開法文之規定，應視為被告
    同意原告為上開訴之追加，是以原告為上開訴之追加，應予
    准許，先為敘明。
二、原告起訴主張：
（一）原告因工作關係，常年旅居大陸地區。民國九十六年四月
      底間，原告之友人即訴外人李春田向原告表示任職於被告
      公司承德分行之理財專員即訴外人全盡美很會理財，已擔
      任李春田家之理財顧問十多年，原告乃聽從李春田之建議
      ，於九十六年五月十日偕同李春田前往被告之承德分行與
      全盡美會面，並開設投資帳戶（下稱系爭帳戶）。原告與
      全盡美會面過程中，一再表示原告投資以保本為前提，獲
      利高低並非首要考量，只要比銀行定存好即可，並因此委
      託全盡美在安全保本之原則下處理投資事宜。後因原告常
      年居住大陸地區，故將系爭帳戶之印鑑委託友人李春田之
      配偶王瑞娟保管，原告並留下聯絡電話、地址予全盡美後
      即返回大陸地區。
（二）後於九十六年七月二十日，全盡美在未事先告知原告之情
      況下，致電王瑞娟，表示要替原告以五萬美元購買連動債
      「雷曼兄弟1.5年美元連結5檔全球奢華類股連動債券」（
      下稱系爭雷曼兄弟連動債），請王瑞娟至被告之承德分行
      用印。王瑞娟提醒全盡美須謹慎為之並注意風險不可過高
      ，全盡美表示答應，王瑞娟遂至被告之承德分行以其所保
      管之原告印章蓋用於信託運用指示書上，當時原告並未在
      場，然全盡美在銷售過程中僅說了一些此檔連動債之好處
      ，對於風險卻隻字未提，王瑞娟因信任全盡美，即以保管
      的原告印章於契約書上用印。
（三）嗣後於同年八月十六日，全盡美復在未通知原告之下，致
      電王瑞娟表示要為原告購買新台幣八十萬元之「JP1.5 年
      台幣投資銀行類股連動債券」（下稱銀行類股連動債），
      同樣是由王瑞娟以保管的原告印章蓋用於信託運用指示書
      上，原告並未在場，全盡美亦未向原告或王瑞娟說明該檔
      連動債之風險。
（四）全盡美以原告名義購買系爭連動債後，自九十六年七月到
      九十七年九月間，被告從未寄送任何對帳單予原告，是以
      原告一直不知悉購買連動債之事，亦不知系爭帳戶匯入金
      錢之事。嗣後王瑞娟將系爭連動債之申購書交給李春田，
      由李春田在九十六年八月底帶到上海給原告，原告此時方
      知悉全盡美以伊之名義購買系爭連動債之事。後原告認系
      爭連動債為高風險產品，全盡美在規劃投資時顯然違反原
      告之指示，原告遂於九十六年八月底及九月底二度親自回
      台至被告承德分行找全盡美要求解約，全盡美僅交付系爭
      連動債之價格簡介，表示系爭連動債沒問題，如果當時解
      約只能拿回百分之六十的金額，建議原告再等待。後於九
      十七年九月間，雷曼兄弟公司宣布倒閉後，原告即於同年
      十月十三日寄發存證信函予被告，表示被告未依原告之指
      示處理投資事宜，要求被告負責，然未獲回應。原告更於
      九十八年一月五日被告與受害者的協調會中，原告方得知
      全盡美竟罔顧原告之指示，在原告當初「客戶開戶資料表
      」中將原告的投資性向勾選為「高風險」。由於被告一直
      未妥善處理，原告乃於九十八年九月八日再度以存證信函
      通知被告為解約之意思表示，要求被告返還全額本金，然
      被告仍未理會，原告遂依法提起本件訴訟。
（五）原告既然已於開戶時明白指示全盡美進行保本之投資，被
      告及其員工全盡美即應掌握原告之無域外投資金融商品經
      驗及其資力並無法承擔重大損失風險等背景資料，提供原
      告適當之投資服務，包括完整逐條說明系爭連動債契約條
      款內容，並明確告知系爭連動債之風險屬性，即其保本可
      能性，及不保本之風險極限，以謀求原告之最大利益，不
      令原告有任何疑問或誤導之情形，再者，全盡美於購買系
      爭連動債前並未向原告說明欲購買之商品，甚至在王瑞娟
      已經提請全盡美必須向原告說明要買之投資商品時，全盡
      美仍未向原告說明，逕自利用王瑞娟對於全盡美之信任於
      系爭連動債之產品說明書上用印，顯已違反善良管理人之
      注意義務。此外，系爭連動債於信託運用指示書左下角以
      小字記載「依部分境外基金公開說明書規定，投資人不得
      具有美國公民或居民身份」，然原告持有美國綠卡具有美
      國永久居留權，故被告應不得出售系爭連動債予原告，然
      全盡美並未詢問原告是否具有美國公民或者居民，亦未提
      醒原告，具有美國公民資格者不得購買，故系爭連動債之
      銷售行為顯然違反上開公開說明書之規定，亦徵全盡美對
      於系爭連動債之結構特性並不瞭解，僅為獲取高額佣金而
      將系爭連動債商品出售予原告。同時，被告並應於投資期
      間，隨時注意原告所購買之金融商品風險變化情況，適時
      通知原告，提供其規避風險之資訊，如此始可認有盡受任
      人之善良管理人注意義務，然被告並未依據信託法第二十
      二條之規定盡善良管理人之注意義務。據此，原告自得依
      民法第二百二十七條第一項、第二百五十五條之規定解除
      契約，並依據民法第二百五十九條之規定請求返還本金美
      金五萬元及新台幣八十萬元。縱認系爭連動債契約並未合
      法解除，然被告既然違反善良管理人之注意義務，原告自
      得依據信託法第二十三條、民法第五百四十四條之規定，
      對被告請求損害賠償。而系爭雷曼兄弟連動債之發行機構
      雷曼兄弟公司已經倒閉，所有連動債已經停止贖回，系爭
      銀行類股連動債亦全數虧損完畢，被告自應賠償原告全部
      投資金額。就前開美金五萬元部分，依本件起訴前一交易
      日中央銀行之新台幣/美元收盤匯率（1美元兌31.999元新
      台幣）換算，折合新台幣為一百五十九萬九千九百五十元
      ，是以依民法第二百零二條之規定，被告如以新台幣給付
      ，則應給付原告新台幣二百三十九萬九千九百五十元。（
      1,599,950元＋800,000元＝2,399,950元）。
（六）又系爭連動債之信託運用指示書為定型化契約，依據消費
      者保護法（下稱消保法）第十一條之一之規定，應有三十
      日以內之合理審閱期間，然全盡美於銷售系爭連動債予原
      告時，並未事先交付契約供原告審閱，依據消保法第十一
      條之一第二項本文規定，契約應屬無效，被告應將系爭連
      動債之本金歸還原告。而依據前揭關於系爭連動債不得出
      售予美國公民或居民身份之規定，被告違反規定將系爭連
      動債出售予原告，自屬違法，依據民法第七十一條之規定
      ，應屬無效。
（七）綜上，原告爰為訴之聲明並求為判決：
   1、被告應給付原告新台幣八十萬萬元及美金5萬元，及自九
      十八年九月九日起至清償日止，按年息百分之五計算之利
      息。
   2、第一項之請求被告如依新台幣給付，被告應給付原告新台
      幣二百三十九萬九千九百五十元，及自九十八年九月九日
      起至清償日止，按年息百分之五計算之利息。
   3、原告願供擔保，請准宣告假執行。
三、被告辯稱：
（一）原告前於九十六年五月十日與李春田及王瑞娟共同前往被
      告承德分行與全盡美會面，原告表示因為王瑞娟先前委託
      被告所投資之連動債券均有獲利，即王瑞娟於九十三年六
      月二十五日投資之「4880-JP10年鎖高&本金加碼連動債券
      」獲利美金一萬一千五百元、九十四年四月二十七日投資
      之「4714-DB兩年台幣計價安穩配息連動債券」獲利新臺
      幣十一萬七千六百五十元、九十五年八月二十二日投資之
      「4771-JP3年美元摩台指連續觀察連動債券」獲利美金
      二千元、九十五年九月五日投資之「4780-DB1年台幣金錢
      之王連動債券」獲利新台幣十五萬二千元，故亦希望進行
      與王瑞娟相同類型之投資，惟因其人常在大陸，因此委由
      王瑞娟全權代為處理投資事宜，請全盡美將來直接與王瑞
      娟聯繫。因王瑞娟當時所委託投資者多為不保本型之連動
      債券，全盡美因此當場向原告說明不保本型連動債券之產
      品架構，並向原告說明此種投資有損及原始投資本金之風
      險，惟原告仍表示後續投資就交予王瑞娟處理，全盡美則
      建議原告雖然人在大陸，但如申辦網路銀行，原告可隨時
      由網路銀行查詢知悉自己的投資情形，原告因此於開立帳
      戶時一併申辦網路銀行，且當場將開戶存摺及約定之留存
      印鑑交予王瑞娟，並再次向全盡美表示未來投資、用印都
      由王瑞娟代為處理。故而原告主張其曾向全盡美表示以保
      本為前提，並非實在。同時，原告主張系爭連動債為全盡
      美為原告投資，亦非事實，而是原告之代理人王瑞娟以原
      告之名義為原告委託被告投資。
（二）全盡美係於九十六年七月二十日之前幾天即依王瑞娟之請
      求，攜帶系爭雷曼兄弟連動債之相關文書前往王瑞娟處向
      王瑞娟說明系爭雷曼兄弟連動債之內容、產品條件及包含
      到期時可能百分之百損失原始投資本金風險、提前贖回風
      險、利率風險、流動性風險、信用風險、匯兌風險、事件
      風險、國家風險、交割風險、受連結標的影響風險、通貨
      膨脹風險、本金轉換風險、發行機構行使買回債券權利風
      險及再投資風險等各種風險，王瑞娟聽完後則向全盡美表
      示要再考慮，且其要與原告討論，如決定要投資，會再與
      全盡美聯繫。王瑞娟嗣於九十六年七月二十日向全盡美告
      知原告已決定要委託被告投資系爭雷曼兄弟連動債美金五
      萬元，全盡美因此再次前往王瑞娟處辦理系爭雷曼兄弟連
      動債之投資手續。全盡美後於同年八月間，依王瑞娟之請
      求攜帶系爭銀行類股連動債之相關文書，向王瑞娟說明上
      述風險，王瑞娟聽完後亦係向全盡美表示要再考慮，且其
      要與原告討論，如決定要投資，會再與全盡美聯繫。王瑞
      娟嗣於同年月十六日向全盡美告知原告已決定要委託被告
      投資系爭銀行類股連動債新臺幣八十萬元，全盡美因此再
      次前往王瑞娟處辦理系爭銀行類股連動債之投資手續。原
      告既授權王瑞娟為其處理投資事宜，並交付存摺及約定之
      留存印鑑予王瑞娟，而全盡美已將系爭連動債之內容、產
      品條件、風險均清楚向原告之代理人王瑞娟為說明，自不
      會因為未向原告親自說明而有未盡善良管理人注意義務之
      情形。又被告係依原告及其代理人王瑞娟之指示為其投資
      系爭連動債，並無管理不當或違反信託本旨之情形，對於
      處理其投資亦無過失或逾越權限之行為，
（三）原告雖主張被告從未寄送任何對帳單予原告，故其一直不
      知悉投資連動債之事宜，然原告於開戶資料上留存之通訊
      地址為「台北市○○區○○里○鄰○○路八十七號四樓」
      ，被告每月均有依上開地址寄送對帳單予原告。且依王瑞
      娟所稱，其於決定投資前均有與原告討論，且揆諸常情，
      王瑞娟係代原告為投資，而上開投資之資金均會授權被告
      直接從系爭帳戶中扣款，則王瑞娟豈有可能不通知原告即
      逕為投資？準此，原告自不可能不知悉上開投資，其理甚
      明。此外，原告既然有申辦網路銀行，自可隨時由網路銀
      行查詢並知悉其存款帳戶餘額、交易明細及投資情形。
（四）原告於九十六年八、九月間自大陸返台時，曾前往被告承
      德分行與全盡美討論投資情形，因當時系爭連動債連結之
      標的價值呈現跌幅，二人曾討論到是否要提前贖回，惟因
      提前贖回可能損及原始投資本金，原告因此決定不贖回，
      嗣後原告則就系爭雷曼兄弟連動債獲得美金六千元之配息
      ，及就系爭銀行類股連動債獲得新臺幣八萬八千元之配息
      。而系爭連動債發生虧損，乃係因為系爭雷曼兄弟連動債
      之連結標的股價表現不佳且發行機構與保證機構受金融海
      嘯之影響分別聲請破產及破產保護而無法履約，及系爭銀
      行類股連動債連結標的股價表現不佳所致，與被告之受託
      行為並無因果關係可言。
（五）原告雖主張系爭連動債契約適用消保法之規定，然系爭連
      動債契約之性質應屬「特定金錢信託契約」。即被告受原
      告之委託，收受原告所交付之信託資金後，依據原告之指
      示，投資於國外之有價證券，以謀求金錢上獲利之可能性
      ，故應不具消費性質，而無消費者保護法之適用。
（六）原告又主張系爭連動債於信託運用指示書左下角以小字記
      載「依部分境外基金公開說明書規定，投資人不得具有美
      國公民或居民身份」，故契約應屬無效，然上開記載所指
      之對象為針對「境外基金」，亦僅「部分」境外基金之公
      開說明書有此規定，然系爭連動債並非境外基金，且上開
      規定為原告之義務，並非被告之義務。又民法第七十一條
      所指稱之「強制或禁止規定」係指法律所強制或禁止之規
      定，原告並未說明何項法律規定持有綠卡者不得委託被告
      投資系爭連動債，故原告主張其因持有美國綠卡而委託被
      告投資系爭連動債之契約依民法第七十一條之規定應屬無
      效，為無理由。
（七）綜上，被告爰為答辯聲明並求為判決：原告之訴駁回，被
      告如受不利判決願供擔保請准宣告免為假執行。
四、首查：
（一）原告於九十六年五月十日前往被告之承德分行開設系爭帳
      戶，並填具開戶申請書，將系爭帳戶之印鑑委託友人李春
      田之配偶王瑞娟保管，原告同時申請開設網路銀行帳戶。
（二）全盡美前任職於被告之承德分行，擔任理財專員一職。以
      原告名義向被告購買之金額為美金五萬元之系爭雷曼兄弟
      連動債，為王瑞娟於九十六年七月二十日前往被告之承德
      分行，將原告之系爭帳戶印鑑交全盡美後，由全盡美蓋用
      於系爭雷曼兄弟連動債之信託運用指示書與產品條件內容
      說明書「委託人兼受益人」欄位，當時原告並未在場，上
      開金額並自系爭帳戶扣款。
（三）以原告名義向被告購買之金額為新台幣八十萬元之系爭銀
      行類股連動債，為王瑞娟於九十六年八月十八日前往被告
      之承德分行，將原告之系爭帳戶印鑑交全盡美後，由全盡
      美蓋用於系爭雷曼兄弟連動債之信託運用指示書與產品條
      件內容說明書「委託人兼受益人」欄位，當時原告並未在
      場，上開金額並自系爭帳戶扣款。
（四）系爭連動債均為不保本型債券，原告曾就系爭雷曼兄弟連
      動債獲得美金六千元之配息，及就系爭銀行類股連動債獲
      得新臺幣八萬八千元之配息。
（五）原告於九十八年九月八日以存證信函通知被告為解約之意
      思表示，要求被告返還全額本金，但被告並未返還之。
    以上事實，為兩造所不爭執，並有原告所提出之系爭帳戶開
    戶申請書（原證一）、系爭雷曼兄弟連動債信託運用指示書
    暨產品條件內容說明書（原證二）系爭銀行類股連動債信託
    運用指示書暨產品條件內容說明書（原證三）及原告之九十
    八年九月八日存證信函（原證四）各一份為證，應屬實在，
    先予確認。
五、其次，原告主張被告有前揭違反善良管理人注意義務之情事
    ，原告應可解除契約，且亦得請求被告賠償其所受之損害，
    而系爭連動債之申購亦有前揭無效事由等，則為被告所不承
    認，並以前揭情事資為抗辯，是本案兩造所爭執者應為下列
    事項即：
（一）被告辯稱王瑞娟受原告委任，代理原告並以原告名義申購
      系爭連動債，是否有據？
（二）原告主張被告未盡善良管理人注意義務，有無理由？
（三）系爭連動債之申購，是否適用消保法之規範？有無因違反
      強制或禁止規定而歸於無效之情事？
六、按稱委任者，謂當事人約定，一方委託他方處理事務，他方
    允為處理之契約，民法第五百二十八條有明文規定，復按代
    理權係以法律行為授與者，其授與應向代理人或向代理人對
    之為代理行為之第三人，以意思表示為之，同法第一百六十
    七條亦規定甚詳。原告雖主張其係委任全盡美代為挑選保本
    之投資標的，王瑞娟僅負責保管印鑑等語，然為被告所不承
    認，辯稱王瑞娟始為原告之代理人，經查：
（一）證人全盡美到庭具結證稱「（證人如何知道，本件的連動
      債是王瑞娟有獲得原告授權？）因為開戶時原告當場表示
      ，這方面的印章跟存摺交給王瑞娟保管，都授權給王瑞娟
      處理，投資方面都由王瑞娟決定」、「（你跟王瑞娟介紹
      原證二、原證三的連動債後，王瑞娟是否立即表示要投資
      ？）沒有，她把文件留下來說考慮後決定才跟我聯絡，三
      到五天後才進行投資」、是原告委任並授權王瑞娟向被告
      申購系爭連動債，應足以認定。
（二）證人王瑞娟雖亦到庭證述「（提示原證二、三）證人是否
      代原告投資這兩檔連動債？）應該是證人全盡美替他投資
      」，然證人全盡美證述「（關於文件上原告的印文，請證
      人說明是何人用印？）我去王瑞娟那裡蓋的，王瑞娟拿原
      告的印章給我，是我蓋的。（用印完畢，文件如何處理？
      ）文件是二份，一份公司存檔，一份交給王瑞娟」，則衡
      之常情，王瑞娟既然將所保管之原告印鑑交予全盡美蓋用
      於系爭連動債之信託運用指示書，且於完成用印簽約手續
      後，代原告收受上開指示書，應足以認定王瑞娟受原告委
      任並代理原告向被告申購系爭連動債。若謂原告授權全盡
      美申購系爭連動債，則原告將印鑑交付予全盡美即可，且
      上開用印完畢之指示書亦無庸交由王瑞娟收受。而王瑞娟
      若僅是為原告保管印鑑，則王瑞娟於交付印鑑予全盡美用
      印之前，依據社會通念，當會與原告確認，然王瑞娟於交
      付印鑑用印之前，並未告知原告乙節，為原告及證人王瑞
      娟所不爭執，是以王瑞娟既然得於未告知原告之情狀下，
      直接交付印鑑予全盡美用印，亦徵王瑞娟事前已獲原告授
      權，否則王瑞娟當不致逕將原告之印鑑交予全盡美於上開
      指示書上用印。據此，王瑞娟之上開證詞，為本院所不採
      。
七、承上所述，王瑞娟獲原告授權代原告向被告申購系爭連動債
    ，則按代理人於代理權限內，以本人名義所為之意思表示，
    直接對本人發生效力。前項規定，於應向本人為意思表示，
    而向其代理人為之者，準用之。民法第一百零三條有明文規
    定，是王瑞娟代理原告向被告申購系爭連動債，對於原告應
    生效力，從而原告與被告間就系爭連動債成立契約關係，應
    足以認定。
八、原告雖主張全盡美未能遵守原告之指示，代原告挑選保本型
    之商品，反挑選性質為不保本型債券之系爭連動債，故被告
    違反善良管理人之注意義務，然查：
（一）系爭連動債信託運用指示書之「風險承擔及預告」記載「
      1、委託人為信託之運用指示前，應確實於合理期間內詳
      閱各該項信託運用之相關資料及其規定（包括但不限於基
      金公開說明書），並瞭解其投資可能產生之風險：包括但
      不限於運用標的可能發生之跌價風險、或匯兌損失所致之
      本金虧損，或運用標的暫停接受回贖及解算、清算等風險
      。且委託人承諾其係基於獨立審慎之投資判斷，而自行決
      定各項運用並得向受託人為指示。2、信託資金管理運用
      所生之資本利得及其孳息收益等悉數歸受益人所享有；其
      運用所生風險、費用及稅賦亦悉數由委託人/受益人負擔
      受託人依法不得擔保信託本金及最低收益率。」，且說明
      書亦記載「委託人（兼受益人）已充分了解及同意前述投
      資商品之內容，並經獨立審慎之判斷後指定中國信託商業
      銀行擔任受託銀行投資本產品」，是原告依約本應自行決
      定投資標的後指定被告投資商品，應甚為明確。
（二）全盡美亦證述「（有無向王瑞娟說明所購買的連動債是不
      保本的連動債？如何說明？）有。因為王瑞娟已經投資過
      不保本連動債有三檔，所以我有再解釋一下，這是不保本
      的連動債，所謂不保本的連動債就是所連結的標的如果跌
      破下檔保護就可能會影響本金百分之百的保本。」、「（
      原告與你會面時，有無一再向你表示投資的配息要捐獻給
      公益團體，所以投資原則以保本為前提？）他只告訴我說
      王瑞娟的投資獲利很好，所以他才會到被告公司做投資理
      財。沒有提到要捐獻給公益團體也沒有表示要以保本為前
      提。」，從而原告主張其當時向全盡美表示，所欲購買者
      為保本型商品，為不可採。至證人王瑞娟及其配偶李春田
      雖證稱原告於前往被告承德分行開設系爭帳戶時，曾向全
      盡美表示欲購買保本型商品等語，然查，系爭連動債之說
      明書均記載「本債券為本保本型債券，委託人於到期時有
      可能100％損失原始投資本金。」，說明書亦記載「投資
      人（兼受益人）已充分了解本投資商品於到時時存在100
      ％損失原始投資本金之風險」，王瑞娟並交原告之印鑑由
      全盡美於「委託人（兼受益人）茲聲明已於合理期間充分
      審閱且接受前述產品條件內容及說明及投資風險」欄位用
      印，用印處下方並記載「本產品為不保本型產品，請投資
      人注意投資風險」。原告既然授權王瑞娟代理原告向被告
      申購系爭連動債，王瑞娟並交付印鑑由全盡美於指示書及
      說明書上用印，如原告確實不欲購買不保本型商品，衡情
      王瑞娟應不致同意購買系爭連動債以及於上開指示書及說
      明書上蓋用原告之印鑑，故證人王瑞娟及李春田所證述之
      上開情事即與實情相違而為不可採。
    綜上，原告主張被告有前揭違反注意義務之情事，即非可採
    。
九、原告雖又主張被告未能告知系爭連動債之風險，未盡善良管
    理人之注意義務，然查，全盡美具結證稱「（（提示原證二
    、原證三）這二份文件是否均為證人所經手？）是。（當時
    證人是如何向原告解釋文件上的內容？）我是先向王瑞娟解
    釋，因為王瑞娟代原告向被告購買這些金融商品，我把產品
    條件說明書帶給王瑞娟看，且逐一解釋，簽約時再解釋一次
    。原則上簽約時是逐條解釋，產品說明時是針對產品結構、
    時間、風險做說明。」，又原告授權王瑞娟締約，王瑞娟於
    締約時將原告之印鑑交付全盡美由全盡美於上開說明書之「
    委託人（兼受益人）茲聲明已於合理期間充分審閱且接受前
    述產品條件內容及說明及投資風險」欄位用印，以示瞭解上
    開說明，衡情被告應已告知系爭連動債之風險。至王瑞娟雖
    證稱「（全盡美跟你介紹這兩檔連動債時，有無向你逐條解
    釋產品說明書？）有介紹產品，可是沒有逐條解釋，更沒有
    提到不保本，如果是不保本的話，我們怎麼敢買，我自己也
    有先買，後來原告才買」，然查，王瑞娟向被告購買之連動
    債商品，其中除保本型商品以外，並有數檔為不保本型商品
    ，是王瑞娟證稱如為不保本型商品渠等不敢購買等語，應非
    實在，從而王瑞娟之上開證詞，不僅與其已經代理原告購買
    不保本型之系爭連動債之事實相違，亦與其本身亦曾購買不
    保本型連動債商品之事實不符，尚非可採。故而原告此項主
    張，應不可採。
十、原告雖另主張原告未能於投資期間隨時通知原告商品之風險
    變化等，然查，被告按月寄送對帳單至原告所指定之處所即
    原告之戶籍地址一事，為原告所不爭執，原告雖又主張全盡
    美已經明知原告平日均居住於大陸地區而戶籍地址並無人居
    住，然原告並未將其大陸地區地址告知全盡美一事，亦為原
    告所不否認，則原告如未主動告知，被告如何將對帳單寄送
    至原告之大陸地區住所地址？況且原告於開設系爭帳戶時同
    時申辦網路銀行，原告亦可經由網路銀行帳戶瞭解系爭連動
    債之風險變化，至原告雖主張其不會使用網路銀行帳戶，然
    原告應自行承擔其本身不會使用網路銀行之不利益或者不便
    利，而非由被告承擔。此外，全盡美亦證稱「金融風暴前也
    有來找過我，因為雷曼發生問題，所以我們銀行有通知投資
    人，原告也有打電話給我。」、「（你幫原告買這二檔連動
    債之後，有無把這二檔連動債連結標的的股價變化情形告知
    原告或王瑞娟？方式？）有。本人來詢問時，我們有調資料
    給他看，同時我們會按月將連結標的價格變化，用電子郵件
    寄給原告。（原告何時去詢問你？經過情形？）原告回到臺
    灣時，應該是配息後，所以距購買時應該是有三個月，原告
    把合約書帶過來詢問我連結標的的現況。（原告有無跟你講
    說他不滿意買不保本的連動債，所以要求解約？）他不滿意
    連結標的有一檔ＰＯＬＯ公司的股票。」可見原告主張於系
    爭連動債投資期間，被告並未將風險之變化通知原告，並非
    事實。
十一、綜上，原告主張被告違反善良管理人之注意義務，其依據
      民法第二百二十七條、第二百五十五條之規定為解除契約
      之意思表示後，系爭連動債之契約已經解除，為無理由。
      同時，原告亦主張被告違反受任人之善良管理人注意義務
      ，應依信託法第二十三條、民法第五百四十四條之規定對
      原告負損害賠償之責，亦為無理由。
十二、此外，原告向被告申購系爭連動債，依據上述指示書之記
      載「委託人以信託資金交付中國信託商業銀行（受託人）
      ，辦理本指示書所列各項信託」所示，其性質應屬投資信
      託契約，契約之目的為被告受原告之委託，收受原告所交
      付之資金後，依據原告之指示為各項投資，原告經由契約
      所欲達成之目的，並非獲取生活上所需之服務或者商品，
      而係投資獲利，應不具消費性，應無消保法之適用，是以
      原告主張被告未提供相當之審閱期間，依據消保法第十一
      條之一第二項本文規定，契約應屬無效，為無理由。而原
      告主張系爭連動債不得出售予美國公民或居民身份之規定
      ，被告違反規定將系爭連動債出售予原告，自屬違法，依
      據民法第七十一條之規定，應屬無效，經查，系爭連動債
      之指示書第五項固然記載「依部分境外基金公開說明書規
      定，投資人不得具有美國公民或居民身份，或其他身份限
      制」，然上開文義接續記載為「委託人茲聲明其已明瞭前
      開投資限制，就其投資標的已符合各該公開說明書或法令
      有關投資人身分相關之要求或限制，如有不實應自負其責
      ，並賠償受託人因此所受之損害」，是系爭連動債縱有上
      開限制，然依約被要求如有不實應負責任者，為原告並非
      被告，且其效果為原告應賠償被告因此所受之損害，況且
      原告亦未舉證有何違反法律強制或禁止規定之處，從而原
      告主張原告申購系爭連動債因違反強制或禁止規定而應屬
      無效，為無理由。本於上述說明，原告主張其申購系爭連
      動債有前揭無效事由，亦屬不可採。
十三、綜上所述，原告請求被告應給付如其聲明所示之金額與利
      息，為無理由，應予駁回。又原告之訴既經駁回，其假執
      行之聲請即失所附麗，應併予駁回。
十四、本案事證已臻明確，兩造其餘主張與攻擊防禦方法，經核
      均與本案判決結果無影響，爰不一一予以審酌，附此敘明
      。
據上論結，本件原告之訴為無理由，依民事訴訟法第七十八條
，判決如主文。
中    華    民    國   100    年    2     月    16    日
                  民事第四庭    法  官  匡  偉
以上正本係照原本作成。
如對本判決上訴，須於判決送達後20日內向本院提出上訴狀。如
委任律師提起上訴者，應一併繳納上訴審裁判費。
中    華    民    國   100    年    2     月    16    日
                                書記官  巫玉媛